【裁判字號】    99,監宣,144
【裁判日期】    991208
【裁判案由】    監護宣告
【裁判全文】
臺灣彰化地方法院民事裁定             99年度監宣字第144號
聲  請  人  賀湘奇
相  對  人  賀啟源
上列聲請人聲請監護宣告事件，本院裁定如下：
    主      文
宣告賀啟源（男、民國○○年○月○○日生，身分證統一編號：Ｚ0000
00000號）為受輔助宣告之人。
選定賀湘奇（男、民國○○年○○月○日生，身分證統一編號：Ｚ0000
00000號）為受輔助宣告之人之輔助人。
聲請費用新臺幣壹仟元由受輔助宣告之人負擔。
    理      由
一、按對於因精神障礙或其他心智缺陷，致其為意思表示或受意
    思表示，或辨識其意思表示效果之能力，顯有不足者，法院
    得因本人、配偶、四親等內之親屬、最近一年有同居事實之
    其他親屬、檢察官、主管機關或社會福利機構之聲請，為輔
    助之宣告；受輔助宣告之人，應置輔助人，民法第15條之1
    及第1113條之1第1項分別定有明文；又按法院對於監護之聲
    請，認為未達民法第14條第1項之程度者，得依民法第15條
    之1第1項規定，為輔助之宣告，民法第14條第3項定有明文
    ；法院對於監護之聲請，認為未達民法第14條第1項之程度
    ，而有輔助宣告之原因者，得依職權以裁定變更為輔助宣告
    ，亦為民事訴訟法第624條之3第1項所明定。
二、聲請意旨略以：聲請人係相對人之弟，自民國90年2月起因
    精神分裂，為意思表示或受意思表示、或辨識其意思表示效
    果能力有不足，為此聲請對相對人為監護之宣告，並由聲請
    人擔任相對人之監護人，賀歆雅為會同開具財產清冊之人等
    語。
三、聲請人上開主張，固據其提出診斷證明書、中華民國身心障
    礙手冊、戶口名簿影本、親屬系統表為證，本件經法官現場
    勘驗相對人之心神狀況，並詢問相對人乘法、現任總統、台
    中與彰化相對位置等問題，相對人應答順暢等情，有本院訊
    問筆錄可稽，並參酌鑑定人即行政院衛生署彰化醫院醫師成
    年監護鑑定書認：「以賀員目前的心智狀況，意識清楚，其
    對數字與金錢概念與一般人無異，然而其妄想內容仍然豐富
    怪誕，現實判斷力仍有部分脫離現實，對於是非、對錯、好
    壞的判斷能力雖未完全喪失，但是亦非在一般正常人的範圍
    內，因此仍有部分障礙缺損。基於受鑑定人有精神上之疾病
    ，雖鑑定當時對於計算能力、定向感、記憶力等認知功能無
    明顯障礙，但是仍有明顯怪異妄想及思考說話內容迂迴離題
    之情形，對於現實判斷力仍有部分障礙。對於管理自己財產
    有必要給予協助，回復之可能性低，精神障礙之程度為輕度
    」等語，有行政院衛生署彰化醫院函附成年監護鑑定書在卷
    可稽，足認相對人其為意思表示或受意思表示，或辨識其意
    思表示效果之能力顯有不足；從而，聲請人聲請監護宣告，
    尚屬有間，惟相對人仍有受輔助之必要，爰依前揭規定，職
    權以裁定為輔助之宣告。
四、又查：聲請人為受輔助宣告人之弟，已如前述，而家屬賀歆
    雅、賀子芸均同意由聲請人擔任相對人之監護人一節，有同
    意書在卷可參，本院參酌前揭各節，認由聲請人任輔助人，
    最能符合受輔助宣告之人之最佳利益，爰選定聲請人為輔助
    人。
五、裁定如主文。
中    華    民    國    99    年    12    月    8    日
                   家事法庭     法  官  陳弘仁
正本係照原本作成。
如不服本裁定關於選定輔助人之部分，應於送達後十日內向本院
提出抗告狀，並繳納抗告費新臺幣1千元；其餘關於輔助宣告之部
分，不得抗告。
中    華    民    國    99    年    12    月    8    日
                                書記官  張俞文

司法院資訊處製作；財團法人民間司法改革基金會備份。
